【裁判字號】    98,交訴,112
【裁判日期】    990430
【裁判案由】    公共危險等
【裁判全文】
臺灣臺北地方法院刑事判決             98年度交訴字第112號
公  訴  人  臺灣臺北地方法院檢察署檢察官
被      告  丙○○
選任辯護人  連復淇律師
            陳冠宇律師
上列被告因公共危險等案件，經檢察官提起公訴（98年度調偵緝
字第88號），本院判決如下：
    主    文
丙○○因過失傷害人，處有期徒刑月。又駕駛動力交通工具肇
事，致人受傷而逃逸，處有期徒刑拾月。應執行有期徒刑壹年。
    事    實
一、丙○○於民國97年6月21日凌晨2時40分，駕駛車號8298-ML
    號之自用小客車沿臺北市○○區○○路北往南方向行駛，行
    至與南京東路交岔路口時，原應注意駕駛人駕駛汽車，應遵
    守道路交通標誌、標線、號誌之指示，且應注意車前狀況，
    隨時採取必要之安全措施，而上開路口設有禁止左轉之標誌
    ，其應依該標誌之指示行駛，且依當時情形，天候晴，夜間
    有照明，路面鋪裝柏油且乾燥、無缺陷、視距良好等一切情
    狀，並無不能注意之情事，竟疏未注意車前狀況，違規左轉
    至南京東路，其車頭撞及對向由戊○○所騎乘，沿松江路南
    往北方向行駛，車號為668-CUY號之重機車左後車身，致戊○○人車倒地後受有背挫傷及雙側髖部挫傷等傷害。詎丙○○肇事後，未停車及時採取救護行為，逕自駕車逃逸，適臺
    北市交通義勇警察大隊人員甲○○於前揭路口指揮交通，記
    下前開肇事車輛之車牌號碼，報警查獲。
二、案經戊○○訴由臺北市政府警察局中山分局報請臺灣臺北地
    方法院檢察署檢察官偵查起訴。
    理    由
一、證據能力部分：按被告以外之人於審判外之言詞或書面陳述
    ，除法律有規定者外，不得作為證據；又被告以外之人於審
    判外之陳述，雖不符合同法第159條之1至第159條之4之規定
    ，但經當事人於審判程序同意作為證據，法院審酌該言詞陳
    述或書面陳述作成時之情況，認為適當者，亦得為證據。當
    事人、代理人或辯護人於法院調查證據時，知有第159條第1
    項不得為證據之情形，而未於言詞辯論終結前聲明異議者，
    視為有前項之同意，刑事訴訟法第159條第1項及第159 條之
    5分別定有明文。本判決下列所引用證人戊○○、甲○○之
    證詞，為渠等於本院審判程序中具結之證詞；非供述證據部
    分，則至言詞辯論終結前均未經被告及其辯護人就其證據能
    力聲明異議，本院審酌上開非供述證據資料製作時之情況，
    並無違法不當及證明力明顯過低之瑕疵，揆諸前開規定，均
    認有證據能力。
二、訊據被告丙○○固供承車牌號碼8298-ML號之自小客車（下
    稱系爭車輛）為其所有，然矢口否認有何過失傷害及肇事逃
    逸之犯行，辯稱：伊並未於前揭時、地駕駛系爭車輛肇事後
    逃逸云云。經查：
（一）告訴人戊○○於97年6月21日凌晨2時40分許，騎乘車牌號
      碼668-CUY號之重型機車，沿臺北市○○路由南往北行駛
      ，行經與南京東路交岔口時，遭對向沿松江路由北往南方
      向行駛左轉南京東路之NISSAN Z350型寶藍色跑車擦撞倒地
      ，因而受有背挫傷及雙側髖部挫傷等傷害，且該肇事車輛
      駕駛並未下車查看，旋即逃逸之事實，業據證人即告訴人
      戊○○於本院審理時證述綦詳（見審卷第97頁以下），並
      有馬偕紀念醫院（台北院區）乙種診斷證明書及甲種診斷
      證明書、道路交通事故現場圖、臺北市政府警察局中山分
      局交通分隊道路交通事故補充資料表、道路交通事故調查
      報告表（一）、（二）、道路交通事故肇事人自首情形紀
      錄表、疑似道路交通事故肇事逃逸追查表、交通事故現場
      照片10張、告訴人戊○○所有之車號668- CUY號重型機車
      之照片2張（見97年度偵字第15869號卷第12、43頁、第22
      至35頁、第48頁）附卷可稽。又前開肇事車輛之車牌號碼
      為8298-ML之事實，亦據證人即在場目擊之臺北市交通義
      勇警察大隊人員甲○○結證在卷（見審卷第99頁至101頁
      背面），又證人甲○○於事故現場立即以電話報警，並明
      確指述肇事車輛之車牌號碼為8298 -ML，亦有該報案電話
      之通話語音紀錄光碟在卷可憑，並經本勘驗在卷（見本院
      卷第83頁背面）。
（二）按駕駛人駕駛汽車，應遵守道路交通標誌、標線、號誌之
      指示，並服從交通指揮人員之指揮；汽車行駛時，駕駛人
      應注意車前狀況，並隨時採取必要之安全措施，分別為道
      路交通安全規則第90條、第94條第3項所明文規定，被告
      丙○○使用道路，自應知悉前開規定，並有遵守之義務，
      而依本件肇事當時之天候為晴、夜間有照明、路面乾燥，
      路面鋪裝柏油且無缺陷、視距良好等一切情狀，有上開道
      路交通事故調查報告表及現場照片在卷可參，足見被告丙○○肇事當時並無不能注意之情事存在。而松江路由北往
      南方向與南京東路交岔路口處，設有禁止左轉之交通標誌
      乙節，亦有現場照片2張可憑（見偵卷第31、33頁）。詎
      被告丙○○竟於前述時、地，途經上述路段時，自松江路
      違規左轉至南京東路，復疏未注意車前狀況，致發生本件
      車禍，足見被告丙○○就本件車禍之發生有過失至為明確
      ，被告之過失行為與告訴人所受傷之結果間復具有相當因
      果關係。從而，上開肇事車輛確有未注意車前狀況、不依
      標誌之指示行駛而致人受傷，及肇事後逃逸之犯行，應堪
      認定。
（三）被告雖否認駕車肇事，惟查：本案肇事車輛之車牌號碼為
      8298-ML號車牌，業據證人甲○○審理時證述明確，其並
      證稱：「（肇事後）當天我有從副駕駛座的旁邊用指揮棒
      將該車稍微攔下來，對方有停一下，後來又開走，所以在
      他開走的時候，我有看到後面的車牌。」等語綦詳（見本
      院卷第99頁背面），是本件肇事車輛於肇事後有稍停一下
      ，而證人甲○○於近距離目擊該車號，參以其目擊之上開
      車號，其廠牌、車型、顏色等特徵亦與證人戊○○所目擊
      大致相符（詳後述），殆無誤認之可能。又被告於97年1
      月30日登記為車牌號碼8298-ML號之自用小客車車主，後
      未有其他過戶紀錄，有車籍查詢資料附卷可稽（見97年度
      偵字第15869號卷第15頁），是該肇事車輛車號確為被告
      所有，自堪認定。被告雖以交通事故談話紀錄表上記載，
      證人甲○○指稱其目擊肇事車輛之車號為「8958-ML」號
      ，與其與審理中證詞不符云云。惟詰之證人甲○○於審理
      中證稱：「因為後來是過了一段時間，我可能記不清楚，
      結果受到旁邊有人說的影響，才會在警員製作事故資料時
      說成是8958-ML，而事發當時的情形應該是以我現場報案
      所述為準。」等語在卷（見審卷第99頁背面），且依臺北
      市政府警察局交通警察大隊之語音光碟，證人甲○○於案
      發現場所通報肇事車輛之車號確為「8298-ML」乙節，業
      經本院當庭勘驗在卷（見審卷第83頁以下之勘驗筆錄），
      並有臺北市交通義勇警察大隊協助交通路況查報工作紀錄
      表在卷可稽（見審卷第67之1頁）。自應以證人甲○○於
      事發現場就其目擊所為之陳述較為真實可採。遑論車牌號
      碼「8958-ML」車輛為馬自達白色自小客車（見同上偵卷
      第36頁汽車車籍明細表），其廠牌、顏色等顯與證人戊○○所目擊之肇事車輛不同，因認證人甲○○於交通事故談
      話中所稱肇逃車輛車號為「8958 -ML」號乙事，應係事後
      記憶錯誤等原因所致，自難據以推論其於本院審理之證述
      錯誤。又本件肇事車輛車身為寶藍色，廠牌為NISSAN、車
      型為Z350跑車，具有白光之HID頭燈等情，業據證人即告
      訴人戊○○到庭證述明確（見本院卷第97頁以下）。而被
      告亦自承證人戊○○所描述的車輛上述特徵與被告所有之
      自用小客車相同（見本院卷第99頁）。佐以本件案發現場
      尚遺留有肇事車輛之進氣通風左側飾板（左飾條）碎片，
      經戊○○拾得，業據證人戊○○到庭證述明確（見審卷第
      98 頁以下）。而被告於97年6月間，先駕駛系爭車輛至馳
      驛車行進行維修，由丁○○接待，當時該車之進氣通風口
      左飾板（左飾條）有因擦撞而掉落情形，且該掉落之進氣
      通風口的飾板即如戊○○所拾得之前開扣案左飾條所示，
      嗣丁○○轉向誠隆汽車濱江廠查料號、詢價，並以該車引
      擎號碼下訂後，被告即自行至誠隆汽車濱江廠取貨乙節，
      亦經證人丁○○到庭證述明確（見審卷第103頁以下），
      核與證人即誠隆汽車濱江廠維修員乙○○到庭證述車主委
      託丁○○向伊訂料等語相符（見審卷第102頁以下），且
      有誠隆汽車濱江廠維修車歷在卷可稽（見98年度偵緝字第
      1158號卷第28頁），詢之被告亦自承有委託馳驛車行向誠
      隆汽車訂購左飾條（見審卷第45、102頁背面以下），益
      證證人戊○○於現場拾得之肇事車輛進氣通風飾板碎片，
      確屬被告車輛所有，殆無疑義。是以，被告所有之車號「
      8298-ML」車輛，其車牌號碼、車身顏色、車型、車燈等
      均與肇事車輛相同，且肇事車輛肇事後，於現場遺留之進
      氣飾條，亦與系爭車輛於案發後之損壞情形相符，因認本
      件肇事車輛與被告車輛同一，自屬無疑。而被告復於本院
      審理中自承案發時其並未將其所有之上開自用小客車借予
      他人使用，從而，本案確係被告於前揭時地駕駛車號「82
      98 -ML」車輛違規肇事致人受傷後逃逸乙節，應堪認定。
      被告空言否認肇事云云，顯與事實有違，不足採信。
三、核被告所為，係犯刑法第284條第1項前段之過失傷害罪及同
    法第185條之4肇事逃逸罪。被告所犯上開二罪，犯意各別，
    行為互殊，應予分論併罰。爰審酌被告未能遵守道路交通安
    全規則，致告訴人受有傷害，且於肇事後逕自駕車離去，未
    為適當處理或救護措施，欠乏尊重其他用路人生命安全之觀
    念，過失程度及惡性非輕，且未能速予賠償告訴人所受損失
    ，惟念其素行非惡，併參酌其犯罪之動機、手段、生活狀況
    、智識程度等一切情狀，分別量處如主文所示之刑，並定其
    應執行之刑，以資懲儆。
四、據上論斷，應依刑事訴訟法第299條第1項前段，刑法第284
    條第1項前段、第185條之4、第51條第5款、刑法施行法第1
    條之1，判決如主文。
本案經檢察官蘇維達到庭執行職務。
中    華    民    國    99    年    4    月     30    日
                  刑事第十一庭  審判長法  官  劉方慈
                                      法  官  黃紹紘
                                      法  官  顧正德
上正本證明與原本無異。
如不服本判決應於收受送達後10日內向本院提出上訴書狀，並應
敘述具體理由；其未敘述上訴理由者，應於上訴期間屆滿後20日
內向本院補提理由書（均須按他造當事人之人數附繕本）「切勿
逕送上級法院」。告訴人或被害人如對於本判決不服者，應具備
理由請求檢察官上訴，其上訴期間之計算係以檢察官收受判決正
本之日期為準。
                                      書記官  郭錦賢
中    華    民    國    99    年    5     月    6     日
中華民國刑法第284條
（過失傷害罪）
因過失傷害人者，處 6 月以下有期徒刑、拘役或 5 百元以下罰
金，致重傷者，處 1 年以下有期徒刑、拘役或 5 百元以下罰金
。
從事業務之人，因業務上之過失傷害人者，處 1 年以下有期徒
刑、拘役或 1 千元以下罰金，致重傷者，處 3 年以下有期徒刑
、拘役或 2 千元以下罰金。
中華民國刑法第185條之4
（肇事遺棄罪）
駕駛動力交通工具肇事，致人死傷而逃逸者，處 6 月以上 5 年
以下有期徒刑。

司法院資訊處製作；財團法人民間司法改革基金會備份。
